【裁判字號】    97,重訴,7
【裁判日期】    971030
【裁判案由】    毒品危害防制條例等
【裁判全文】
臺灣桃園地方法院刑事判決               97年度重訴字第7號
公  訴  人  臺灣桃園地方法院檢察署檢察官
被      告  丙○○
                    （現於臺灣桃園女子監獄執行中）
指定辯護人  鍾儀婷律師
被      告  乙○○
                    （現於臺灣桃園看守所羈押中）
指定辯護人  左自奎律師
被      告  甲○○
                    （現於臺灣桃園看守所羈押中）
選任辯護人  林仕訪律師
上列被告因違反毒品危害防制條例等案件，經檢察官提起公訴（
96年度偵字第26212 號、第26213 號、第26217 號），本院判決
如下：
    主  文
丙○○共同運輸第一級毒品，處有期徒刑拾捌年。扣案之第一級
毒品海洛因拾包（連同包裝袋拾只，驗餘合計淨重貳柒玖陸點肆
公克，空包裝總重伍捌點公克，純度百分之捌肆點肆貳，純
質淨重貳陸零點柒伍公克），均沒收銷燬之；扣案之包裝前開
第一級毒品海洛因咖啡盒肆只、奶精盒貳只、紙箱貳只、行動電
話壹支（搭配0000000000門號，含SIM 卡），均沒收
。
乙○○共同運輸第一級毒品，處有期徒刑拾陸年。扣案之第一級
毒品海洛因伍包（連同包裝袋伍只，驗餘合計淨重壹伍陸點壹
零公克，空包裝總重點零貳公克，純度百分之捌肆點肆貳，
純質淨重壹壹肆肆點捌貳公克），均沒收銷燬之；扣案之包裝前
開第一級毒品海洛因咖啡盒貳只、奶精盒壹只、紙箱壹只，均沒
收。
甲○○共同運輸第一級毒品，處有期徒刑拾伍年陸月。扣案之第
一級毒品海洛因伍包（連同包裝袋伍只，驗餘合計淨重壹肆肆零
點公克，空包裝總重貳伍點貳捌公克，純度百分之捌肆點肆
貳，純質淨重壹貳壹伍點玖公克），均沒收銷燬之；扣案之包
裝前開第一級毒品海洛因咖啡盒貳只、奶精盒壹只、紙箱壹只、
行動電話壹支（搭配0000000000門號，含SIM 卡），
均沒收。
    事  實
一、丙○○、乙○○及甲○○均明知海洛因係業經公告列為毒品
    危害防制條例第2 條第2 項第1 款所規定之第一級毒品，不
    得非法運輸，亦屬懲治走私條例所規定未經許可不得私運來
    臺之管制物品，詎丙○○仍與丁○○（由臺灣桃園地方法院
    檢察署檢察官另案偵辦中）、真實姓名年籍不詳之人，先共
    同基於單一運輸及私運管制物品第一級毒品海洛因之接續犯
    意聯絡，再由丙○○、丁○○於民國96年10月22日前某日，
    在乙○○位於桃園縣龍潭鄉○○街43巷8 號住處，與乙○○
    取得上開犯意聯絡，及在桃園縣楊梅鎮○○路上之「南瓜網
    咖店」前，委由甲○○代為收受包裹，而甲○○已預見丙○○、丁○○託其受收之該包裹中裝有第一級毒品海洛因，惟
    仍基於此事實之發生不違背其本意之運輸及私運管制物品海
    洛因之不確定故意應允之，而取得犯意聯絡，約定由丁○○
    與位於泰國之該真實姓名年籍不詳人士，於泰國將第一級毒
    品海洛因夾藏於泰國製之飲料盒內，並裝於紙箱後，委由不
    知情之國際運送包裹公司（下簡稱EMS） ，以快遞分別寄送
    至乙○○位於桃園縣龍潭鄉○○街43巷8 號，及甲○○位於
    桃園縣楊梅鎮○○○路522 巷18弄7 號之住處，並於乙○○
    、甲○○於收受包裹後，再轉交予丙○○，而以此方式運輸
    及私運第一級毒品海洛因入境，期間丙○○、甲○○則分持
    丁○○所交付電話號碼「0000000000」號行動電話，及不知
    情之甲○○母黃秀玉所申辦，交由甲○○使用之「00000000
    00」號行動電話，與丁○○所使用之大陸地區電話號碼「00
    000000000000」號電話聯絡。丁○○遂承此謀議，指示該真
    實姓名年籍不詳之人，於96年10月22日，自泰國將第一級毒
    品海洛因10包（連同包裝袋10只）分別夾藏於泰國製之咖啡
    盒4 只及奶精盒2 只包裝盒內，再平均分裝於2 只紙箱後，
    交由EMS 以快遞分別寄送至乙○○及甲○○之上開住處。嗣
    因其中提單號碼EＺ000000000TH （即欲寄送予乙○○者）之
    包裹，於96年10月24日寄達台灣地區後，經財政部台北關稅
    局台北郵局支局在執行郵檢作業時，發現該包裹中疑似藏有
    毒品潘他挫新，又提單號碼EＺ000000000TH （即欲寄送予甲○○者）之包裹與上開包裹之寄件人同一，乃一併簽請法務
    部調查局航業海員調查處（下簡稱海調處）處理，再經海調
    處會同基隆憲兵隊，配合郵局人員，在96年10月27日至乙○○、甲○○上開住處投遞包裹，並分別：(一)於同日上午11時
    26分許，在乙○○上開住處經乙○○簽收包裹（提單號碼EＺ
    000000000TH） 後，當場予以查獲，並扣得第一級毒品海洛
    因粉末5 包（連同包裝袋5 只，驗餘合計淨重1536.10 公克
    ，空包裝總重33.02 公克，純度84.42%，純質淨重 1144.82
    公克）；(二)於同日下午2 時許，在甲○○上開住處經甲○○
    簽收包裹（提單號碼EＺ000000000TH） 後，當場予查獲，並
    扣得第一級毒品海洛因粉末5 包（連同包裝袋5 只，驗餘合
    計淨重1440.33 公克，空包裝總重25.28 公克，純度84.42%
    ，純質淨重1215.93 公克），及搭配電話號碼「0000000000
    」號行動電話1 支（含SIM 卡）。而甲○○於查獲後，在基
    隆憲兵隊人員監控下，依丁○○先前之指示，撥打電話予大
    陸地區電話號碼「00000000000000」號電話之使用人，該使
    用人再通知丙○○前往領取包裹，丙○○乃於當日晚間，至
    桃園縣楊梅鎮○○○路台塑加油站等待。嗣丙○○於同日晚
    間10時40分許，在該處以其所使用之電話號碼「0000000000
    」號行動電話，撥打至甲○○所使用之電話號碼「00000000
    00」號行動電話，表示欲約定於該處交付包裹時，為當場埋
    伏之基隆憲兵隊人員所查獲，並扣得搭配電話號碼「000000
    0000」號行動電話1 支（含SIM 卡）。
二、案經基隆憲兵隊報請臺灣桃園地方法院檢察署檢察官偵查後
    提起公訴。
    理  由
壹、程序事項：
    本案認定犯罪事實所引用之本案卷內所有卷證資料（包含文
    書證據、物證等證據），並無證據證明係公務員違背法定程
    序所取得，且被告丙○○、乙○○、甲○○及其等之指定辯
    護人、選任辯護人於本院審理終結前就卷內所有之卷證資料
    之證據能力均表示無意見，又卷內之文書證據，亦無刑事訴
    訟法第159 條之4 之顯有不可信之情況與不得作為證據之情
    形，則依刑事訴訟法第159 條之5 之規定，本案認定犯罪事
    實所引用之本案卷證所有文書證據、物證等證據，均有證據
    能力。
貳、實體事項：
一、被告丙○○、乙○○、甲○○固不否認有於上開時、地分別
    前往領取及簽收包裹之行為，惟均矢口否認有何運輸及私運
    管制物品第一級毒品海洛因之犯行。被告丙○○辯稱：其雖
    於案發前曾至被告乙○○之住處，惟係因該時其與前夫丁○○所生之女兒離家出走，其為請被告乙○○之同居人戊○○
    （丁○○之胞姐）幫忙尋找，始會前拜託戊○○，且其與戊○○交談之過程中，被告乙○○均不在場，自不可能談及本
    案運輸毒品之細節；又案發當日其僅係受丁○○之請託，自
    其新竹娘家欲返回宜蘭住處時，順道至上開楊梅中山南路上
    之台塑加油站拿東西，其並不知道所欲拿取者究係何物，更
    不可能知悉包裹中尚藏有第一級毒品海洛因，否則其不會帶
    同子女前往云云；辯護意旨則略以：被告丙○○雖於丁○○
    與被告乙○○、甲○○見面時均有在場，但其事前並無任何
    與他人有運輸及私運管制物品海洛因之謀議。又本案內含有
    第一級毒品海洛因之包裹於96年10月24日即已寄達臺灣，則
    丁○○運輸毒品之犯罪行為業已完成，而丁○○係自96年10
    月27日下午始通知被告丙○○前往代為領取，是被告丙○○
    主觀上之認識，僅限於幫忙領取物品，而不及於事前之運輸
    階段，況其案發當日未能領取包裹即遭逮捕，顯未從事後續
    運輸毒品之犯行，復本案亦無證據可認被告丙○○有計畫前
    往被告乙○○住處拿取包裹之行為，自不得因此即謂被告丙○○與丁○○及被告甲○○、乙○○間，就本案之犯行具有
    犯意聯絡云云。被告乙○○辯以：渠並不知悉究係何人寄送
    本案之包裹予渠，而當日郵差投遞包裹時，渠即當場表示渠
    無外國之朋友，亦不識英文，怎麼會有國外寄來之包裹，係
    因郵差大聲斥責若姓名及地址無誤就快簽收，渠乃不得已而
    受領，更不知包裹之內容物為何，渠確未與任何人有運輸及
    私運管制物品之犯意聯絡云云；辯護意旨則略以：被告乙○○於簽收包裹之際，曾顯示懷疑、猶豫，且當渠知悉包裹內
    係第一級毒品海洛因時，非常錯愕之情，業據承辦本案之海
    調處調查員壬○○到庭證稱明確，可證被告乙○○就本案詳
    情確不知悉，僅係因避免為難郵差而予以簽收包裹，又渠之
    同居人戊○○為丁○○之胞姐，且丁○○、被告丙○○復係
    為女兒之事前往渠住處走動，此乃人之常情，自不得遽以認
    定被告乙○○與丁○○、被告丙○○就本案之運輸及私運管
    制物品海洛因之犯行具有犯意聯絡云云。被告甲○○辯以：
    伊前曾於96年8 月間，代庚○○收取2 次國外寄來之包裹，
    第1 次轉交予不認識之人，第2 次即轉交予丁○○，嗣再於
    案發前3 、4 天，丁○○偕同被告丙○○至位於桃園縣楊梅
    鎮○○路上之「南瓜網咖店」找伊，表示最近又有包裹要寄
    過來，伊想說丁○○係庚○○之朋友，乃同意再度代收，惟
    伊並不知悉包裹內係第一級毒品海洛因云云，辯護意旨則略
    以：被告甲○○前2 次代庚○○所收受之包裹，並無證據可
    證亦係毒品，是縱因而與庚○○間有金錢往來，亦不得認係
    收受毒品之對價，進而於本案中為不利於被告之認定，又本
    次被告甲○○僅係念在丁○○係庚○○之朋友，始勉為其難
    再度代為收受包裹，並不知悉包裹中含有第一級毒品海洛因
    ，且被告甲○○代收包裹亦未有對價，自不得憑此而認定伊
    與丁○○及被告丙○○間，就本案之運輸及私運管制物品海
    洛因之行為，具有犯意之聯絡云云，經查：
    (一)就被告丙○○、甲○○共犯部分：
      1.本案丁○○及被告丙○○曾於96年10月22日前某日，至
        位於桃園縣楊梅鎮○○路之「南瓜網咖店」找被告甲○○，請伊代為收受包裹，並要伊於收受後，撥打予大陸
        地區電話號碼「00000000000000」號電話之使用人，而
        經伊允諾後，嗣果於96年10月27日，即有由真實姓名年
        籍不詳人士，自泰國委由EMS 寄送至被告甲○○位於桃
        園縣楊梅鎮○○○路522 巷18弄7 號之住處，收件人為
        「EDISON」，提單號碼為EＺ000000000TH 之包裹寄達，
        並經被告甲○○簽收一節，業據被告甲○○於本院審理
        中供承不諱，核與被告丙○○供稱之其確曾於案發前陪
        同丁○○至上開網咖店找被告甲○○等語互核相符，復
        有扣案之白包粉末5 包（連同包裝袋5 只）、包裝該白
        色粉未之食品包裝盒3 只（2 只為咖啡盒、1 只為奶精
        盒）、航空郵寄紙箱1 只及甲○○所使用，電話號碼為
        「0000000000」號行動電話1 支（含SIM 卡）可證，堪
        信為真。再該5 包白色粉末經送請法務部調查局鑑定後
        ，均含有第一級毒品海洛因成分（驗餘合計淨重1440.3
        3 公克，空包裝總重25.28 公克，純度84.42%，純質淨
        重1215.93 公克），有該局於96年11月25日出具之調科
        壹字第09623079350 號鑑定書1 紙在卷可稽，是被告丙○○、甲○○及丁○○基於運輸及私運管制物品第一級
        毒品海洛因之犯意聯絡，自泰國運輸及私運管制物品海
        洛因入境台灣一節，自堪以認定。至被告甲○○雖供稱
        丁○○及被告丙○○前往「南瓜網咖店」找伊之日為案
        發（10月27日）前之3 、4 日，然本案扣案之2 件包裹
        ，其寄送單上之寄送日期均載明為「10月22日」，與被
        告甲○○所供稱之日期相距僅有1 、2 天，且毒品物稀
        價昂，取得不易，毒品犯罪又係政府規定為嚴予取締者
        ，則衡情若非丁○○及被告丙○○於寄送前已與被告甲○○取得運輸及私運管制物品海洛因之犯意聯絡，並確
        定必可從中圖利之情形下，又豈可能率予指示真實姓名
        年籍不詳之人士，自泰國逕將本案包裹寄予被告甲○○
        ？是被告甲○○此部分之供述，應係記憶不清或錯誤所
        致，本案丁○○及被告丙○○與被告甲○○，在「南瓜
        網咖店」取得運輸及私運管制物品海洛因之日期，係在
        96年10月22日前某日之情，亦足認定。
      2.被告甲○○雖辯稱伊僅係基於丁○○及被告丙○○為庚○○之朋友，始勉強其難代收包裹，並不知悉內裝有第
        一級毒品海洛因云云，惟衡情若包裹中並未裝有任何違
        禁物，且丁○○、被告丙○○之居住地均位於宜蘭縣，
        其等逕可自行收受即可，又何需大費週章委請被告甲○○代受後，再專程前往桃園縣向被告甲○○拿取？況被
        告甲○○亦證稱伊與丁○○及被告丙○○並不熟識，僅
        係因前代庚○○收受包裹後，曾轉交予丁○○，始知悉
        此人，後再於丁○○、被告丙○○至「南瓜網咖店」找
        伊時，才與丙○○有短暫交談等語，則既丁○○、被告
        丙○○與被告甲○○並非舊識，對伊之了解不深，丁○○、被告丙○○若非係因避免自己遭查獲而需面對刑事
        追訴，又何需承擔若甲○○收受後將之據為己有，反需
        再另循管道追討之困擾、麻煩？此已不合常理。再參以
        被告甲○○於本院羈押程序中所供稱之：「（問：你真
        的沒有懷疑過裡面是什麼東西？）我有懷疑過，但是沒
        有去追究。」（見本院96年度聲羈字第899 號卷訊問筆
        錄第5 頁），及「（問：你有無懷疑過庚○○託你簽收
        的國際郵包，裡面可能藏有毒品？）沒有。」、「（問
        ：你有向庚○○詢問說裡面沒有毒品嗎？）在九十五年
        五、六月，庚○○打電話給我當時，當時我有問過他，
        我說【裡面是什麼，毒品還是槍】（台語），他說他不
        會害我。」（見本院卷一，97年2 月22日訊問筆錄第 7
        頁）等語，而被告甲○○於上開第2 次之訊問中之回答
        ，雖係針對先前代庚○○收受包裹時所為，然亦足證伊
        自該時起，即對此種委託伊代為收受之國際包裹中可能
        裝有毒品之情，有所預見，並不因委託者究係何人而有
        所差別，是被告甲○○主觀上既已預見本案其所代受之
        包裹可能藏放有毒品，竟仍以此事實之發生不違背其本
        意之運輸及私運管制物品第一級毒品入境之不確定故意
        ，受丁○○、被告丙○○所託，而代為受收客觀上內含
        有第一級毒品海洛因之包裹，伊事後始於本院審理中翻
        異前詞，辯稱全然不知，亦未曾懷疑過包裹內含有毒品
        云云，即屬畏罪卸責之詞，不足採信。
      3.被告甲○○辯護人之辯護意旨雖另辯以：被告甲○○前
        雖曾代庚○○收受2 次包裹，且庚○○均有匯款新臺幣
        （下同）150,000 元予被告甲○○，然無證據可證該 2
        次收受之包裹中亦裝有毒品，且本案被告甲○○代收包
        裹並不具有對價，自不得憑此而認定伊與丁○○及被告
        丙○○間，就本案之運輸及私運管制物品海洛因之行為
        ，具有犯意之聯絡云云，惟查：依卷內所示資料，雖無
        積極證據足證被告甲○○先前代庚○○所收受之2 件包
        裏中，亦均裝有毒品（此部分亦未在檢察官起訴之範圍
        內），且本案乃係丁○○、被告丙○○直接委請被告甲○○代為收受，並非透過庚○○，而無法證明庚○○亦
        有參與本案之犯罪行為，且被告甲○○係再度貪圖150,
        000 元之利益而允諾庚○○代為收受包裹（公訴意旨此
        部分容有誤會，應予更正），然共同正犯就犯罪行為之
        實行，本即不以受有利益為必要，僅需有犯意聯絡及行
        為分擔即可，又被告甲○○前代庚○○收受包裹後，庚○○先後2 次均有匯款150,000 元予被告甲○○，而被
        告甲○○除依庚○○之指示將其中部分金額匯予他人後
        ，剩餘則留作己用，庚○○事後亦未追討之情，亦據被
        告甲○○於偵查及本院訊問中供稱明確（伊雖事後於本
        院審理中改口辯稱剩餘款項僅係庚○○暫放，未說要讓
        伊使用云云，惟顯與先前所述不符，且伊於本院羈押程
        序中已供稱伊將庚○○第1 次匯款之剩餘款項用磬後，
        庚○○不僅表示沒關係，更仍再度匯款予伊，堪認庚○○並非僅係將剩餘款項暫放於被告甲○○處，而係有供
        伊使用以充收受包裹之代價之意思，是伊此部分所辯，
        自不為本院所採信），則不論被告甲○○係因本於先前
        之經驗而期待於代受包裹後，仍會有利益可圖，或係真
        如伊所辯，僅係因念在丁○○、被告丙○○係庚○○之
        朋友，而勉為其難代為受收，既伊事前已基於運輸及私
        運管制物品之不確定故意，而與丁○○、被告丙○○取
        得犯意聯絡，事後並參與構成要件之行為，伊之犯行即
        堪以認定，並不因事實上是否受有利益而異其結果，是
        辯護意旨此部分所辯，仍非可採。
      4.被告丙○○及其指定辯護人雖辯稱被告丙○○雖曾與被
        告紀宜碰面，惟並無任何與他人有運輸及私運管制物品
        海洛因之謀議，且案發當日其僅係受丁○○之請託，自
        其新竹娘家欲返回宜蘭住處時，順道至上開楊梅中山南
        路上之台塑加油站拿東西，惟其並不知道所欲拿取者究
        係何物，更不可能知悉包裹中尚藏有第一級毒品海洛因
        ，自不得謂其與丁○○及被告甲○○間具有犯意聯絡，
        否則當日其不會帶同子女前往云云，惟查：本案被告丙○○於案發前曾與丁○○一同前往委請被告甲○○代為
        收受包裹一節，已為本院所認定如上，且當日3 人乃係
        在丁○○之車上談論，丁○○坐於駕駛座、被告丙○○
        坐在副駕駛座，被告甲○○則坐於後座，而過程中被告
        丙○○就丁○○請伊代受包裹事宜，均未表示質疑之情
        ，亦據證人即同案被告甲○○於本院審理中具結證述屬
        實，則衡情於車上之狹小空間內，丙○○又豈可能就丁○○及被告甲○○之談話內容全然諉為不知？再參以被
        告甲○○第2 次代庚○○收受包裹，嗣並於上開之台塑
        加油站，將包裹轉交予丁○○而置放於丁○○所駕駛車
        輛時，雖被告丙○○是時暫時離開而未在車輛旁邊，惟
        被告甲○○乃係迄被告丙○○接近約1 至2 公尺時，始
        騎乘機車離去之情，亦為證人即同案被告甲○○證稱明
        確，是被告丙○○亦應就此轉交包裹之過程有所見聞，
        甚或係於上車後發現車輛上有不明包裹，亦應有所質疑
        ，則若被告丙○○確就本案運輸毒品之細節並不知悉，
        丁○○又豈會再偕同被告丙○○前往委託被告甲○○代
        受包裹，而使被告丙○○再度心生懷疑？復以其當日用
        以與被告甲○○聯絡之電話，並非其平常所使用，而係
        丁○○於案發前1 日所交付，要其用以與代受包裹之人
        聯絡之用，則衡情委託他人代受包裹，已非尋常，又需
        以專門之電話聯絡，復更啟人疑竇，而被告丙○○先前
        已因販賣第一級毒品罪而經臺灣高等法院判處有期徒刑
        10年，並據最高法院駁回上訴確定，現正執行中，並非
        就毒品之相關犯罪手法全然不知，則若其真不知情，理
        應更加謹慎並詢問丁○○，然依其所辯，其僅係單純受
        丁○○之指示前往領取東西，並未多問，自顯違常情，
        是其辯稱其事前並無與任何他人有運輸及私運管制物品
        海洛因之謀議云云，即不足採。復被告甲○○於96年10
        月27日遭查獲後，在基隆憲兵隊人員之監視下，依丁○○之指示，撥打電話予大陸地區電話號碼「0000000000
        0000」號電話之使用人，該使用人再通知被告丙○○前
        往領取包裹，被告丙○○乃於當日晚間，至桃園縣楊梅
        鎮○○○路台塑加油站等待。嗣被告丙○○於同日晚間
        10時40分許，在該處以其所使用之電話號碼「00000000
        00」號行動電話，撥打至被告甲○○所使用之電話號碼
        「0000000000」號行動電話，表示欲約定於該處交付包
        裹時，即為當場埋伏之基隆憲兵隊人員所查獲一節，又
        據被告丙○○供承不諱，並核與被告紀宜近之供述相符
        ，復有扣案之被告丙○○所使用，電話號碼為「000000
        0000」號行動電話1 支（含SIM 卡）及電話通聯紀錄可
        證，亦堪信為真，則被告丙○○事前已知悉丁○○請被
        告甲○○代為收受內裝海洛因之包裹，事後又依丁○○
        之指示，前往向被告甲○○拿取之，當非僅係單純代為
        領取不知內含物之包裹，是其確有參與本案運輸及私運
        管制物品海洛因之情，自亦堪以認定。至被告丙○○另
        辯以若其知悉係欲領取毒品，不可能攜帶女子前往云云
        ，惟其亦供稱當日係先攜同子女至新竹娘家替其母親慶
        生，於返回宜蘭之途中，始順道至上開台塑加油站領取
        包裹，則其攜同子女前往，應僅係因單純順路之故，自
        亦不得以此為由，辯稱其並不知情包裹中裝有第一級毒
        品海洛因，此部分所辯，仍非可採。
    (二)就被告丙○○、乙○○共犯部分：
      1.丁○○及被告丙○○曾於96年10月27日前某日，密接 3
        次至位於被告乙○○位於桃園縣龍潭鄉○○街43巷8 號
        住處，嗣果於96年10月27日，即有由真實姓名年籍不詳
        人士，自泰國委由EMS 寄送至被告乙○○上開住處，收
        件人為「乙○○」，提單號碼為EＺ000000000TH 之包裹
        寄達，而被告乙○○於簽收且接下包裹後，即旋遭司法
        警察查獲一節，業據被告乙○○於本院審理中供承丁○○及被告丙○○確在案發前數次到渠家中，後於案發當
        日，即有不詳人至寄送包裹予渠，並經渠簽收等語不諱
        ，核與被告丙○○供稱之其確曾於案發前陪同丁○○至
        上開被告乙○○住處等語，及證人戊○○、證人即負責
        投遞包裹之龍潭郵局郵務士辛○○、證人即查獲本案之
        基隆憲兵隊調查官己○○、海調處調查員壬○○，於本
        院審理中分別具結證稱之投遞及查獲情節相符，復有扣
        案之白包粉末5 包（連同包裝袋5 只）、包裝該白色粉
        未之食品包裝盒3 只（2 只為咖啡盒、1 只為奶精盒）
        、航空郵寄紙箱1 只可證，堪信為真。再該5 包白色粉
        末經送請法務部調查局鑑定後，均含有第一級毒品海洛
        因成分（驗餘合計淨重1536.10 公克，空包裝總重33.0
        2 公克，純度84.42%，純質淨重1144.82 公克），有該
        局於96年11月25日出具之調科壹字第09623079340 號鑑
        定書1 紙在卷可稽。再參以本案係因被告乙○○所收受
        之包裹，與上開被告甲○○收受包裹之寄件人同一，而
        經台北關稅局台北郵局支局一併簽請海調處處理，此有
        財政部台北關稅局96年10月24日北郵緝移字第09601005
        33號、第0000000000函及分別所附扣押貨物收據及搜索
        筆錄各1 份附卷可憑，且被告乙○○亦陳稱僅有渠三哥
        及證人戊○○之家人、兄弟（包含丁○○、被告丙○○
        ）知悉渠之現居地為本案包裹寄達之上開地址，足證此
        包裹亦係由丁○○委託真實姓名年籍不詳之人，自泰國
        郵寄入境台灣者，是被告丙○○、乙○○及丁○○基於
        運輸及私運管制物品第一級毒品海洛因之犯意聯絡，自
        泰國運輸及私運管制物品入境臺灣一節，自亦堪以認定
        。至被告乙○○雖辯稱渠並未實際收下包裹即遭查獲云
        云，惟此部分業據證人辛○○於本院審理中具結證稱：
        當日有3 至4 位司法警察告知其任職之郵局主管說該包
        裹有問題，而因正好輪到其負責被告連福住處之區域，
        其乃受主管之要求而配合司法警察專程投遞該包裏。其
        係騎乘機車並著郵局之制服，而司法警察則開車跟在後
        面，到被告乙○○家後，其即在門口依照包裹上收件人
        之姓名叫名，嗣被告乙○○及另1 名不詳女子即一同走
        出門口，待被告乙○○親自簽收後，其便將包裹交予被
        告乙○○並離去，而其確定被告乙○○有收下該包裹，
        否則依作業程序，其無法離開等語；及證人壬○○於本
        院審理中具結證述：當日伊與其他同事跟著證人辛○○
        至被告乙○○住處投遞包裹，經證人辛○○於門口喊叫
        ：乙○○先生之包裹後，被告乙○○即在約15至20秒後
        走出門口，並在與證人辛○○為短暫對談後，於簽收單
        上簽收，且收下包裹，而因當日證人辛○○係配合伊等
        投遞包裹，故機車後方之黃色塑膠箱中僅有本案包裹，
        伊確有親見證人辛○○將本案包裹交付予被告乙○○等
        語，及證人戊○○於本院審理中具結證稱之當日被告乙○○確有將包裹收下等語綦詳，且均互核相符，是被告
        乙○○辯稱渠未實際收下包裹云云，即顯非事實，而不
        足採。
      2.被告乙○○及其指定辯護人之辯護意旨雖均辯以：被告
        乙○○並渠並不知悉究係何人寄送本案之包裹予渠，而
        當日郵差投遞包裹時，渠即當場表示渠無外國之朋友，
        亦不識英文，怎麼會有國外寄來之包裹，並顯示懷疑、
        猶豫，惟係因郵差大聲斥責若姓名及地址無誤就快簽收
        ，渠乃不得已而受領，更不知包裹之內容物為何云云，
        惟查：被告乙○○於簽收包裹之際，曾表示渠好像沒有
        國外的朋友，所以有想了一下，並說怎麼會有外國的包
        裏寄給他，惟經證人辛○○再與渠確認包裹上之姓名、
        地址無誤後，仍予以簽收，且當渠知悉包裹內裝有第一
        級毒品海洛因時，非常錯愕之情，雖據證人壬○○於本
        院審理中結證屬實，然證人辛○○於投遞包裹時，並未
        大聲斥責一節，亦據證人辛○○於本院審理中證述：因
        先前司法警察即有告知其若收件人拒收或無人在家，即
        將包裹攜回，故其當日將包裹交予被告乙○○時，並未
        大聲斥責要求被告乙○○簽收等語綦詳，並核與證人己○○在本院審理時具結證稱：渠於案發前1 日即已與證
        人辛○○之主管聯繫好，請其派員配合投遞本案包裹，
        並於案發當日至龍潭郵局後，有請證人辛○○需確定簽
        收人係收件人本人，並係在本人之自由意願下，始交付
        包裹，否則即將包裹攜回郵局，以招領之方式通知收件
        人親自至郵局領取，故在證人辛○○投遞之際，其確未
        見證人辛○○有大聲要求被告乙○○簽收之情事等語；
        及證人戊○○結證當日郵差並沒講什麼，只是問被告乙○○是否為本人等語相符，堪信為真，則衡情若被告乙○○真對該包裹有所懷疑，且依渠所辯，渠並無國外之
        朋友，則渠本即可拒絕簽收，又何需僅為避免郵差即證
        人辛○○為難即予以簽收之？再承上所述，毒品物稀價
        昂，取得不易，且毒品犯罪為政府規定為嚴予取締者，
        而本案包裹之寄送人資料又均係以泰國文字為之，則若
        非被告乙○○事前已與丁○○及被告丙○○達成運輸及
        私運管制物品海洛因之犯意聯絡，縱被告乙○○未遭查
        獲，於渠打開包裹並知悉內裝有海洛因後，極可能為免
        無端受刑事追訴，而將之丟棄或持向檢警機關報案，是
        丁○○及被告丙○○於此未確定必可從中圖利之情形下
        ，衡情又豈可能甘冒毒品全數遺失或被查緝法辦遭處重
        刑之風險，在未獲被告乙○○允諾代收包裹前，即遽爾
        指示真實姓名年籍不詳之人士，擅自泰國逕將本案包裹
        寄予被告乙○○？此顯非合理，益足徵被告乙○○確已
        同意代收包裹無疑。末本案乃係因包裹於寄送中經財政
        部台北關稅局台北郵局支局在執行郵檢作業時，發現該
        包裹中疑似藏有毒品潘他挫新，而簽請海調處處理，有
        上開財政部台北關稅局96年10月24日北郵緝移字第0960
        100532號函及所附扣押貨物收據及搜索筆錄1 份在卷可
        參，並非係有人密報，且被告乙○○與丁○○、證人戊○○、被告丙○○間，並無仇隙、怨懟之情，此經被告
        乙○○、丙○○及證人戊○○分別供述及證稱明確，則
        衡情丁○○、被告丙○○亦無平白無故以如此量鉅價昂
        之毒品寄予以陷害被告乙○○之可能，且被告乙○○於
        本院審理中亦一再陳述當初並非證人戊○○要渠簽收包
        裹，係渠自己所簽收等語，是縱被告乙○○於包裹送達
        之際，曾顯現出質疑、猶豫之神態，既渠仍執意予以簽
        收，自無礙於本院對渠與丁○○及被告丙○○就本案之
        運輸及私運管制物品海洛因犯行有犯意聯絡及行為分擔
        之認定，準此，被告乙○○及渠辯護人此部分所辯，自
        非可採。
      3.被告乙○○雖復辯稱丁○○及被告丙○○於案發前至渠
        家中，均係為了找證人戊○○，而渠見到其2 人進來，
        即於打聲招呼後離開，並未有交談云云，而被告丙○○
        亦辯以其與丁○○至被告乙○○家中，係為請託證人戊○○代為尋找並勸說其離開之女兒返家，且均僅有與證
        人戊○○交談，而造訪前並未事先聯絡云云，惟查：被
        告乙○○、丙○○上開所辯，雖與證人戊○○於本院審
        理中之證述大致相符，然證人戊○○為被告乙○○之同
        居人，又係被告丙○○前夫丁○○之胞姐，則伊之證詞
        真實性如何，已非無疑，況伊於本院審理中證稱之：被
        告乙○○係從事水泥工，而於案發當日，因工程進度接
        不上，才回家休息，且預計到96年10月29日才有工作，
        及丁○○及被告丙○○在案發前3 次到訪時，被告乙○○有時在場、有時不在場等語，不僅核與伊本身於偵查
        中所陳述之：丁○○、被告丙○○該3 次到訪時，被告
        乙○○均有在場等語，及被告乙○○於本院審理中立於
        證人地位而具結證述之：渠當日僅係單純因下雨無法工
        作而待在家中，且丁○○、被告丙○○該3 次到訪時，
        渠均有碰到面，但打聲招呼後就離開等語，而未提及在
        家係因工作進度遲延或等待下一場工作之情不符，況縱
        使丁○○及被告丙○○該3 次到訪時，曾談論其2 人離
        家女兒之事宜，亦不得遽而排除另有商討本案運輸及私
        運管制物品海洛因之細節，是堪認證人戊○○上開所述
        ，係屬迴護被告乙○○、丙○○之詞，不足採信。再被
        告乙○○亦證稱渠係從事水泥工，僅有在下雨天不需出
        門工作，而證人戊○○則在餐廳替人洗碗，又因渠於工
        作時，常需清晨5 點半就出門，故不清楚證人戊○○之
        工作時間，顯見渠2 人之工作性質均非一般之週休2 日
        ，復以丁○○及被告丙○○既已知悉本案內裝有海洛因
        之包裹即將寄達，若因被告乙○○適巧不在家而無法簽
        收，將退回郵局而徒增被查獲之風險，則若非丁○○及
        被告丙○○事先與被告乙○○有所約定，並告知包裹可
        能送達之時間，又何以如此碰巧於丁○○及被告丙○○
        之3 次造訪，甚至在包裹寄達之當日，被告乙○○與證
        人戊○○亦均在家中？此益足徵被告乙○○、丙○○及
        丁○○於案發前即已就本案運輸及私運管制物品海洛因
        入境之犯罪行為，有所商討，嗣並由被告乙○○負責簽
        收，而有犯意聯絡及行為分擔，準此，被告乙○○及丙○○以此為由，辯稱就本案並不知情云云，亦非可採。
    (三)綜上所述，本案事證明確，被告3 人犯行洵堪認定，應依
      法論科。
二、按海洛因係毒品危害防制條例第2 條第2 項第1 款規定之第
    一級毒品，且係行政院依懲治走私條例第2 條第4 項公告之
    「管制物品及其數額」甲項第4 款所列之管制進出口物品。
    是核被告丙○○、甲○○、乙○○所為，均係犯毒品危害防
    制條例第4 條第1 項之運輸第一級毒品海洛因罪及懲治走私
    條例第2 條第1 項之私運管制物品進口罪。被告甲○○、乙○○持有第一級毒品海洛因之低度行為，為運輸之高度行為
    所吸收，不另論罪。又被告丙○○與丁○○及另1 名真實姓
    名年籍不詳之人，基於單一之運輸及私運管制物品海洛因之
    犯意，將所欲運輸入境之海洛因分裝為2 紙箱後，再先後委
    由EMS 寄送至臺灣之不同收件人，其時間緊密，侵害之法益
    又屬同一，依照一般社會通念，客觀上可認為係一個反覆性
    、延續性之犯罪行為，在刑法的評價上應認為一罪。再被告
    丙○○、甲○○及丁○○、另1 名真實姓名年籍均不詳之人
    ；及被告丙○○、乙○○及丁○○、另1 名真實姓名年籍不
    詳之人間，就上開犯行分別具有犯意之聯絡及行為之分擔，
    均為共同正犯，公訴意旨認被告3 人及丁○○、庚○○就上
    開犯行間均有犯意聯絡，容有誤會，已如上述。復被告3 人
    以同一運輸第一級毒品海洛因之行為觸犯上述二項罪名，為
    想像競合犯，應依刑法第55條之規定，應從一重之運輸第一
    級毒品海洛因罪處斷。末被告3 人因於本案之第一級毒品海
    洛因運輸走私情形中，均尚非居於幕後策劃之主要人員，且
    其等僅為本次之毒品運輸走私犯行，是本院衡酌其情節尚堪
    憫恕，認如處以法定最輕刑無期徒刑，仍屬過重，爰均依刑
    法第59條之規定，酌予減輕其刑。爰審酌被告3 人本案運輸
    來台之第一級毒品海洛因，其數量並非輕微，若非因司法警
    察人員及時查獲，即有可能對社會造成重大危害，且此類行
    為所生危害，非僅使多數人之生命、身體法益受侵害，影響
    所及甚且危害社會、國家之健全發展，併兼衡被告3 人雖於
    犯後仍飾詞狡辯，態度不佳，惟被告甲○○於查獲後配合司
    法警察辦案，因而得以查獲被告丙○○，及被告丙○○涉案
    情節顯較其餘被告2 人為重等情，分別量處如主文所示之刑
    。公訴人雖另就被告丙○○具體求處無期徒刑，並聲請就被
    告3 人均宣告強制工作，然本院衡酌本案之犯罪情節及犯罪
    所生危害後，認上揭刑度已足對被告丙○○收懲戒之效，且
    復查無證據足證被告3 人係屬有犯罪之習慣或因遊蕩或懶惰
    成習而犯罪，故認公訴人前開具體求刑稍嫌過重且容有誤會
    。又被告甲○○之辯護人雖另辯稱被告甲○○為查獲後，主
    動配合基隆憲兵隊辦案，而使基隆憲兵隊得以查獲共同被告
    丙○○，自應有毒品危害防制條例第17條減輕其刑之適用，
    惟按該條之立法用意，旨在鼓勵被告供出其所製造、運輸、
    販賣或持有之毒品來源，俾追究出該毒品之前手，以澈底清
    除毒品氾濫。故所謂「供出毒品來源」，係指具體供出上游
    之毒品來源，以防止毒品之蔓延而言，如僅供出共犯，而未
    供出上游之毒品來源，即不得依前開法條減輕其刑（最高法
    院95年度臺上字第489 號判決要旨參照），是被告甲○○於
    查獲後，雖提供線索而查獲被告丙○○，然本院既已認定被
    告丙○○與被告甲○○就上開部分犯行為共同正犯，被告丙○○即非係被告甲○○犯本案運輸毒品罪之前手或上游來源
    ，揆諸上開意旨，自與該條之規定不符，而不得獲邀減刑之
    寬典，僅得作為本院量刑之依據，是辯護意旨此部分所辯，
    亦有誤會，附此敘明。
三、沒收部分：
    (一)扣案之海洛因粉末共10包，經送請法務部調查局鑑定結果
      後，確均含有第一級毒品海洛因成分之情已如上述，則依
      毒品危害防制條例第18條第1 項之規定，不問屬於犯人與
      否，應分別於被告乙○○、甲○○項下，就其所運輸之海
      洛因粉末各5 包，宣告沒收並銷燬之。又共同被告需就全
      部之犯罪行為負責，是既被告丙○○係分別與被告乙○○
      、甲○○犯本案之運輸毒品罪，自應再於其項下，就本案
      扣案之全數第一級毒品海洛因粉末，宣告沒收銷燬之。再
      盛裝前開第一級毒品海洛因之包裝袋共10只，以法務部調
      查局現今所採行之鑑驗方式，包裝袋仍會殘留微量毒品，
      而無法將之完全析離，有法務部調查局調科壹字第093623
      96550 號函可資參照，是該10只包裝袋與殘留其上之第一
      級毒品海洛因無法析離，而均應視為毒品，故應併予沒收
      銷燬，附此敘明。
    (二)扣案之包裝前開第一級毒品海洛因包裝袋10只及咖啡盒 4
      只、奶精盒2 只、紙箱2 只，既能與第一級毒品海洛因分
      別扣案，即與第一級毒品海洛因無難以析離而無法個別宣
      告沒收之情事（最高法院92年度台上字第6911號刑事判決
      意旨可資參照），而因該包裝袋10只及咖啡盒4 只、奶精
      盒2 只、紙箱2 只，均具有防止毒品海洛因裸露、逸出及
      潮濕之功用，並便於運輸，且係被告3 人分別與丁○○、
      另1 名真實姓名年籍不詳人所有並供本案犯罪所用之物，
      亦應依同條例第19條第1 項規定，分別於被告乙○○、甲○○項下，就其各自所用以運輸海洛因之包裝袋5 只、咖
      啡盒2 只、奶精盒1 只、紙箱1 只，併予宣告沒收。又共
      同被告需就全部之犯罪行為負責，是既被告丙○○係分別
      與被告乙○○、甲○○犯本案之運輸毒品罪，自應再於其
      項下，就本案扣案之全數包裝袋10只、咖啡盒4 只、奶精
      盒2 只、紙箱2 只，宣告沒收之。
    (三)扣案搭配0000000000號門號之行動電話（含SIM 卡）1 隻
      ，係供被告丙○○、甲○○及丁○○共同犯本案運輸第一
      級毒品海洛因罪所使用之物，且為丁○○所有而交付予被
      告丙○○使用者，又共同被告需就全部之犯罪行為負責，
      業已前述，故應再分別於被告丙○○、甲○○項下，依同
      條例第19條第1 項之規定，均諭知沒收之宣告。至扣案搭
      配0000000000號門號之行動電話（含SIM 卡）1 隻，雖亦
      係供被告丙○○、甲○○及丁○○共同犯本案運輸第一級
      毒品海洛因罪所使用之物，惟為被告甲○○之母親黃秀玉
      所有而交予被告甲○○使用者，並非被告等人所有，是爰
      不另為沒收之諭知，附此敘明。
據上論斷，應依刑事訴訟法第299 條第1 項前段，毒品危害防制
條例第4 條第1 項、第18條第1 項前段、第19條第1 項，懲治走
私條例第2 條第1 項、第11條，刑法第11條前段、第28條、第55
條、第59條，判決如主文。
本案經檢察官丁俊成到庭執行職務。
中    華    民    國    97    年    10    月    30    日
                    刑事第十庭  審判長法  官   江德民
                                      法  官   陳添喜
                                      法  官   蘇昌澤
以上正本證明與原本無異。
如不服本判決，應於判決送達後10日內向本院提出上訴狀（應附
繕本），其未敘述上訴理由者，應於上訴期間屆滿後20日內補提
理由書狀於本院，上訴於臺灣高等法院。
                                      書記官   田宜芳
中    華    民    國    97    年     10  月      31    日
附錄論罪科刑依據之法條：
毒品危害防制條例第4條
製造、運輸、販賣第一級毒品者，處死刑或無期徒刑；處無期徒
刑者，得併科新臺幣 1 千萬元以下罰金。
製造、運輸、販賣第二級毒品者，處無期徒刑或 7 年以上有期徒
刑，得併科新臺幣 7 百萬元以下罰金。
製造、運輸、販賣第三級毒品者，處 5 年以上有期徒刑，得併科
新臺幣5 百萬元以下罰金。製造、運輸、販賣第四級毒品者，處
3 年以上10年以下有期徒刑，得併科新臺幣3 百萬元以下罰金。
製造、運輸、販賣專供製造或施用毒品之器具者，處 1 年以上 7
年以下有期徒刑，得併科新臺幣 1 百萬元以下罰金。
前五項之未遂犯罰之。
毒品危害防制條例第18條
查獲之第一、二級毒品及專供製造或施用第一、二級毒品之器具
，不問屬於犯人與否，均沒收銷燬之；查獲之第三、四級毒品及
製造或施用毒品之器具，無正當理由而擅自持有者，均沒入銷燬
之。但合於醫藥、研究或訓練之用者，得不予銷燬。
前項合於醫藥、研究或訓練用毒品或器具之管理辦法，由法務部
會同行政院衛生署定之。
毒品危害防制條例第19條
犯第 4 條至第 9 條、第 12 條、第 13 條或第 14 條第 1 項、
第2 項之罪者，其供犯罪所用或因犯罪所得之財物，均沒收之，
如全部或一部不能沒收時，追徵其價額或以其財產抵償之。
為保全前項價額之追徵或以財產抵償，得於必要範圍內扣押其財
產。
犯第 4 條之罪所使用之水、陸、空交通工具沒收之。
懲治走私條例第2條
私運管制物品進口、出口逾公告數額者，處 7 年以下有期徒刑，
得併科新臺幣 3 百萬元以下罰金。
前項之未遂犯罰之。
第 1 項所稱管制物品及其數額，由行政院公告之。


司法院資訊處製作；財團法人民間司法改革基金會備份。
